【裁判字號】    99,易,2198
【裁判日期】    990825
【裁判案由】    詐欺
【裁判全文】
臺灣臺中地方法院刑事判決              99年度易字第2198號
公  訴  人  臺灣臺中地方法院檢察署檢察官
被      告  甲○○
上列被告因詐欺案件，經檢察官提起公訴 (99年度偵字第12153
號)，經本院合議庭裁定由受命法官獨任行簡式審判程序審理，
本院判決如下：
    主    文
甲○○共同犯詐欺取財罪，處有期徒刑柒月，扣案如附表編號九
、十一所示之物品均沒收；又共同犯詐欺取財未遂罪，處有期徒
刑月，扣案如附表編號九、十一所示之物品均沒收。應執行有
期徒刑捌月，扣案如附表編號九、十一所示之物品均沒收。
    犯罪事實
一、甲○○（另涉竊盜、偽造文書罪嫌部分業經不起訴處分確定
    ）於民國99年1月間某日，以新臺幣（下同）30,000至40,00
    0元不等之月薪，受僱於真實姓名年籍不詳成年男子等人所
    組成之詐欺集團，其分工模式為先透過該詐欺集團之成員取
    得可利用之人頭帳戶，再以電話自稱為燦坤３Ｃ電子公司客
    服人員，向一般民眾謊稱購物時刷卡錯誤，銀行將超額扣款
    ，請持金融卡至自動櫃員機辦理取消等傳遞不實訊息之方式
    ，使接獲電話之民眾陷於錯誤，而匯款至該詐欺取財集團事
    先所收購之人頭帳戶內後，甲○○便再持該人頭帳戶之金融
    卡前去金融機構提款，並將領取之款項轉入該詐欺集團所指
    示之帳戶內，即擔任俗稱車手之工作，並從中獲得上開薪資
    。嗣該詐騙集團成員利用無犯意聯絡之陳財發、黃笑涵、楊
    炳輝、楊元琦分別提供之中華郵政股份有限公司蘇澳蘇西里
    郵局第000-00000000000000號帳戶、第一商業銀行臺中分行
    第000-00000000000號帳戶、第一商業銀行吉成分行第000-0
    0000000000號帳戶、臺灣中小企業銀行內壢分行第00000000
    000號帳戶之存摺、提款卡、密碼（該集團疑涉詐欺取得人
    頭帳戶資料部分，另由檢察官續行偵辦中），與甲○○共同
    基於為自己不法所有之犯意聯絡，由該集團提供所有之如附
    表編號9、11所示之物予甲○○以為犯罪工具，而於下列時
    間，先後為下列之詐欺取財犯行：
  (一)99年5月22日14時15分許，由詐欺集團成員以來電顯示00000
    00000號、0000000000號電話自稱為燦坤３Ｃ員工，向吳中
    光佯稱：伊之前買的烤箱簽錯到分期付款，每月會扣款，並
    問伊有無中國信託提款卡，告知伊中國信託之服務人員會打
    給伊云云，使吳中光不疑有他而陷於錯誤，並依詐欺集團成
    員電話上之指示，自同日14時50起至15時許後，分別匯款
    29,150元入陳財發中華郵政股份有限公司蘇澳蘇西里郵局第
    000-00000000000000號帳戶內、48,000元、2,000元、20,
    000元入黃笑涵第一商業銀行臺中分行第000-00000000000號
    帳戶內、100,000元入楊炳輝第一商業銀行吉成分行第000
    -00000000000號帳戶內。
  (二)於99年5月22日16時許，由詐欺集團成員以來電顯示0000000
    000號電話自稱為燦坤３Ｃ員工，向乙○○佯稱：伊在燦坤
    消費6,800元，消費金額變為每期分期金額，叫伊至ATM辦理
    取消手續云云，惟乙○○查覺有異，假裝受騙而依照該犯罪
    集團成員指示於當日匯款1元至詐欺集團所提供之楊元琦臺
    灣中小企業銀行內壢分行第00000000000號帳戶內，至該次
    詐騙行為並未得逞。
    俟吳中光匯款100,000元入黃笑涵上開帳戶後，甲○○即依
    詐欺集團成員指示，以所持有之黃笑涵上開帳戶之金融卡提
    領100,000元，分成2筆各50,000元，於同日20時48分、20時
    49分許於以ATM轉帳方式，匯入帳號第000-00000000000000
    號帳戶內，嗣於99年5 月22日22時許，在臺中市○○路22號
    「國光客運站」內，甲○○因形跡可疑遭盤查後，扣得如附
    表所示等物後，始循線查獲上情。
二、案經臺中市警察局第六分局報請臺灣臺中地方法院檢察署檢
    察官偵查起訴。
    理    由
一、上開事實，業據被告甲○○於本院審理中坦承不諱，核與證
    人即被害人吳中光、乙○○於警詢證述其等如何遭詐騙而匯
    款等經過情節相合，復有證人吳中光所提出之內政部警政署
    反詐騙案件紀錄表、證人乙○○所提出之內政部警政署反詐
    騙案件紀錄表、臺灣中小企業銀行內壢分行99年6月23日99
    內壢字第3119951714號函及檢附之楊元琦帳號第0000000000
    0號99年5月間交易明細、第一商業銀行吉成分行99年6月28
    日一吉成字第00060號函及檢附之楊炳輝帳號第000-0000000
    0000號交易明細及各類存款開戶暨往來業務項目申請書、中
    華郵政股份有限公司99年6月18日儲字第0990071520號函及
    檢附之陳財發帳號第00000000000000號開戶資料、郵政存簿
    儲金立帳申請書及客戶歷史交易清單、中國信託商業銀行股
    份有限公司99年7月27日中信銀字第09922271208460號函及
    檢附帳號第000000000000號之帳戶歷史交易查詢、第一商業
    銀行臺中分行99年7月28日一台中字第00288號函及檢附之黃
    笑涵帳號第00000000000號開戶資料及自99年5月22日至99年
    5月25日之存款明細分類帳、第一商業銀行吉成分行99年7月
    29日一吉成字第22269號函及檢附之楊炳輝帳號第000000000
    00號各類存款開戶暨往來業務項目申請書、證明文件、開戶
    往來作業檢核表及交易明細、第一商業銀行臺中分行99年7
    月28日一台中字第00290號函及檢附之黃笑涵帳號第0000000
    0000號活期儲蓄存款、99年5月1日至99年5月31日存款明細
    分類帳等在卷可稽，及如附表編號6、7、9、10、11所示之
    物扣案可稽，堪認被告前開自白，確與事實相符，應可採信
    。本案事證明確，被告犯行洵堪認定。
三、核被告與上開犯罪事實欄一、中所述之犯罪集團所屬不詳姓
    名年籍之成年人等人基於共同意圖為自己不法之所有之犯意
    聯絡，以上述方式分別對證人吳中光、乙○○施以詐術，致
    使證人吳中光陷於錯誤，因而交付本人之財物，證人乙○○
    則因警覺性高而未受騙，是其就證人吳中光部分，係犯刑法
    第339第1項之詐欺取財既遂罪；另就證人乙○○部分，則係
    犯同條第3項之詐欺取財未遂罪，為未遂犯，爰依刑法第25
    條第2項之規定，按既遂犯之刑減輕之。又按現行刑法關於
    正犯、從犯之區別，係以其主觀之犯意及客觀之犯行為標準
    ，凡以自己犯罪之意思而參與犯罪，無論其所參與者是否犯
    罪構成要件之行為，皆為正犯，其以幫助他人犯罪之意思而
    參與犯罪，其所參與者，苟係犯罪構成要件之行為，亦為正
    犯，必以幫助他人犯罪之意思而參與犯罪，其所參與者又為
    犯罪構成要件以外之行為，始為從犯。（參照最高法院25年
    上字第2253號判例要旨），是除以幫助他人犯罪之意思而參
    與，其所參與之行為，為犯罪構成要件以外之行為者，為從
    犯以外，以自己犯罪之意思而參與犯罪構成要件之行為者、
    以幫助他人犯罪之意思而參與犯罪構成要件之行為者，及以
    自己犯罪之意思而參與，其所參與之行為，為犯罪構成要件
    以外之行為者，均為正犯。亦即，行為人所參與者雖為犯罪
    構成要件以外之行為，如係基於共同行為決意，而與其他共
    同實施犯罪行為之人，各自分擔犯罪行為之一部，縱其所為
    非屬構成要件行為，亦應對於全部發生之結果共同負責，均
    屬共同正犯。而電話詐騙此一新型社會犯罪型態，自刊登廣
    告、收購人頭帳戶、撥打電話實施詐騙、指定被害人匯款帳
    戶、自人頭帳戶提領款項、取贓分贓等階段，乃係需由多人
    縝密分工方能完成之集團性犯罪，被告以月薪30,000至40,0
    00元不等之月薪，受僱於該詐欺集團，擔任車手負責提領詐
    欺所得款項，並於提領後再轉入其他之人頭帳戶之工作，其
    所為雖屬詐欺取財構成要件以外之行為，惟觀其於前述詐得
    款項100,000元匯入黃笑涵帳戶後，隨依該詐欺集團成員指
    示以黃笑涵之上開帳戶金融卡提領該款項，轉入所指示之帳
    號第000-00000000000000人頭帳戶，可知被告最終目的，係
    欲促使集團能夠順利完成詐欺取財，再從中獲取利潤、賺取
    報酬之行為，顯係基於正犯之犯意共同參與該集團之運作甚
    明，自應對於全部所發生之結果，共同負責。故被告與上開
    不詳姓名年籍之成年男子等人所組成之詐欺集團成員間，彼
    此間有犯意聯絡，行為分擔，均為共同正犯。被告所犯上開
    2罪間，犯意個別，行為互異，應分論併罰。爰審酌被告雖
    未實際參與詐欺取財犯行，惟其之行為使犯罪集團成員得以
    隱匿其等真實身分，減少遭查獲之風險，有助長犯罪之虞，
    致被害人吳中光受有相當程度之財產損害，惟念其犯罪後已
    於本院審理中坦承犯行，悔意殷殷，態度甚佳，及其犯罪之
    動機、手段等一切情狀，量處如主文所示之刑，並定其應執
    行刑。扣案如附表編號9、11所示之物品，係屬共犯即上開
    詐欺集團所有之物，並係供被告持以犯本案之罪所用，業經
    被告陳明在卷，應依刑法第38條第1項第2款規定予以宣告沒
    收。至如附表編號1至5、8所示之物，經查與本案無關，核
    與宣告沒收之要件不合，爰不併予宣告沒收。又扣案如附表
    編號6、7所示之物，因分別係屬案外人黃笑涵、楊元琦所有
    之物，亦核與宣告沒收之要件不合，爰不併予宣告沒收。而
    扣案如附表編號10所示之物，雖係被告將犯罪所得轉匯至其
    他人頭帳戶之證明，惟核被告此部分所為係屬處分贓物之行
    為，亦即屬不罰之後行為，是該物品尚難認係供犯罪所用或
    係犯罪所得之物，核與宣告沒收之要件不合，爰不併予宣告
    沒收。
據上論斷，應依刑事訴訟法第273條之1第1項、第299條第1項前
段，刑法第28條、第339條第1項、第3項、第25條第2項、第51條
第5款、第38條第1項第2款，刑法施行法第1條之1第1項、第2項
前段，判決如主文。
本案經檢察官張容珊到庭執行職務
中    華    民    國    99    年    8     月    25    日
                        刑事第十八庭  法官  林世民
以上正本證明與原本無異。
如不服本判決應於收受送達後10日內向本院提出上訴書狀，並應
敘述具體理由；其未敘述上訴理由者，應於上訴期間屆滿後20日
內向本院補提理由書（均須按他造當事人之人數附繕本）「切勿
逕送上級法院」。
                                      書記官 紀俊源
中    華    民    國    99    年    8     月    25    日
附錄論罪科刑法條：
中華民國刑法第339條
意圖為自己或第三人不法之所有，以詐術使人將本人或第三人之
物交付者，處 5 年以下有期徒刑、拘役或科或併科 1 千元以下
罰金。
以前項方法得財產上不法之利益或使第三人得之者，亦同。
前二項之未遂犯罰之。
附表：
┌──┬───────────────────────────────┐
│編號│ 扣 押 物 品 名 稱 及 數 量                                   │
├──┼───────────────────────────────┤
│ 1. │江文忠履歷表1張。                                             │
├──┼───────────────────────────────┤
│ 2. │江文忠之華南銀行帳號第000000000000號金融卡1張。               │
├──┼───────────────────────────────┤
│ 3. │江文忠之華南銀行帳號第000000000000號存摺影本1張。             │
├──┼───────────────────────────────┤
│ 4. │詹肇欽之汽車駕駛執照1張。                                     │
├──┼───────────────────────────────┤
│ 5. │林佶賢之汽車駕駛執照1張。                                     │
├──┼───────────────────────────────┤
│ 6. │黃笑涵之第一商業銀行帳號第00000000000號金融卡1張。            │
├──┼───────────────────────────────┤
│ 7. │楊元琦之臺灣企銀帳號第00000000000號金融卡1張。                │
├──┼───────────────────────────────┤
│ 8. │第一商業銀行帳號第0000000000000號金融卡1張。                  │
├──┼───────────────────────────────┤
│ 9. │手抄匯贓款紙本1張。（記載：帳號000-0000-000-0000號金額2萬6千元│
│    │、帳號0000-0000-000-000號金額10萬元）。                       │
├──┼───────────────────────────────┤
│ 10.│台新銀行自動櫃員機交易明細表3張。                             │
│    │（交易序號第45686號：轉入帳號000-00000000000000號、2萬6千元） │
│    │（交易序號第45689號：轉入帳號000-00000000000000號、5萬元）    │
│    │（交易序號第45691號：轉入帳號000-00000000000000號、5萬元）    │
├──┼───────────────────────────────┤
│ 11.│諾基亞行動電話1支（IMEI：000000000000000號、含電池1枚、中華電 │
│    │信門號0000000000號SIM卡1張）。                                │
└──┴───────────────────────────────┘

司法院資訊處製作；財團法人民間司法改革基金會備份。
